# Daten importieren {#sec-daten-import}

```{r}
#| echo: false
source("Rsettings.R")

library(tidyverse)
library(kableExtra)
```

Bisher haben wir Objekte in R selbst erstellt oder in R Packages enthaltene Datensätze verwendet. In diesem Abschnitt lernen wir, wie man Datensätze in R importiert. Dazu erstellen wir zuerst in dem Ordner unseres R-Projects einen Datenordner und folgende Unterordner:

```
r_intro/
├── data/
│   ├── raw/           # Originaldaten
│   └── processed/     # Bearbeitete Daten
```

Anschließend laden wir ein Set an unterschiedlichen Datensatz-Arten aus dem Github-Ordner des Kurses in den `raw` Ordner, in dem wir entweder alle Dateien in diesem [Github-Ordner](https://github.com/rintro-fuhagen-econpolicy/rintro-fuhagen-econpolicy.github.io/tree/main/data/raw/earnings_data) manuell herunterladen, oder den folgenden Code in R ausführen:

```{r}
#| eval: false
repo_url <- "https://github.com/rintro-fuhagen-econpolicy/rintro-fuhagen-econpolicy.github.io/archive/refs/heads/main.zip"
download.file(repo_url, destfile = "repo.zip")
unzip("repo.zip")
file.copy("rintro-fuhagen-econpolicy.github.io-main/data/raw/earnings_data", 
          "data/raw", 
          recursive = TRUE)
unlink("repo.zip")
unlink("rintro-fuhagen-econpolicy.github.io-main", recursive = TRUE)
rm(repo_url)
```

## Datenformate

In der Praxis begegnen dir verschiedene Datenformate, die mit unterschiedlichen Funktionen in R eingelesen werden. @tbl-data-formats gibt einen Überblick über die gebräuchlichsten Formate.

```{r}
#| label: tbl-data-formats
#| tbl-cap: "Datensatzformate in der Praxis (Auswahl)"
#| echo: false

dplyr::tibble(
  format = c("csv", "rds", "txt", "xlsx", "dta"),
  typ = c("Allgemein", "R", "Allgemein", "MS Office", "Stata"),
  pck = c("readr (tidyverse)", "readr (tidyverse)", "readr (tidyverse)", "readxl", "haven"),
  fun = c("read_csv()", "read_rds()", "read_delim()", "read_excel()", "read_dta()")
) |>
  kbl(
    col.names = c("Dateiformat", "Typisch für", "Package", "Lesefunktion")
  ) |>
  kable_styling(
    full_width = F,
    bootstrap_options = "striped"
  )
```

## Daten einlesen

### CSV-Dateien

Das CSV-Format (Comma-Separated Values) speichert tabellarische Daten als Text, wobei jede Zeile eine Beobachtung und jede Spalte einen Wert enthält, getrennt durch Kommata oder andere Trennzeichen. Beim Import in R müssen wir auf das korrekte Trennzeichen achten, damit die Zahlen korrekt eingelesen werden.

CSV-Dateien können mit der Funktion `read_csv()` aus dem `tidyverse`/`readr` Package eingelesen werden:

```{r}
earnings <- read_csv("data/raw/earnings_data/earnings.csv")
earnings
```

International werden die einzelnen Spalten mit einem Komma (,) getrennt. Dies ist auch das Default-Trennzeichen bei `read_csv()`. Da in der deutschen Sprache dieses als Zeichen für Dezimalstellen verwendet wird, wird hier das Semikolon/der Strichpunkt (;) als Trennzeichen verwendet. Verwenden wir das falsche Trennzeichen beim Einlesen von CSV-Dateien mit diesem Trennzeichen, werden die Daten falsch eingelesen:

```{r}
read_csv("data/raw/earnings_data/earnings_de.csv")
```

Stattdessen müssen wir bei einer solchen Encodierung `read_csv2()` verwenden:

```{r}
read_csv2("data/raw/earnings_data/earnings_de.csv")
```

::: {.callout-warning}
#### Häufige Probleme mit CSV-Dateien

- *Trennzeichen*: `read_csv("datei.csv")` bei `,` als Trennzeichen, `read_csv2("datei.csv")` bei `;`
- *Encoding*: Bei Problemen mit Sonderzeichen muss das Encoding spezifiziert werden, etwa `read_csv("datei.csv", locale = locale(encoding = "latin1"))`
- *Dezimaltrennzeichen*: Ebenfalls über das `locale` Argument,`locale = locale(decimal_mark = ",")`
- *Falsche Spaltentypen*: Mit `col_types` spezifizieren
:::

### RDS-Dateien

RDS ist ein R-spezifisches Format, das ein einzelnes R-Objekt speichert. RDS speichert Objekte in nativer R-Struktur, inklusive Datentypen, Faktoren, Datum/Zeit und sogar komplexer Objekte wie Modelle, wodurch beim Einlesen keine Umwandlungen nötig sind. RDS-Dateien sind oft kleiner und schneller zu lesen als Textdateien, da keine Konvertierung von und zu Text nötig ist.

Wir können RDS-Dateien mit `read_rds()` einlesen:

```{r}
earnings <- read_rds("data/raw/earnings_data/earnings.rds")
```

::: callout-note
#### RData-Format

Ein weiteres R-spezifisches Format ist RData. RData kann mehrere Objekte speichern:
```{r}
#| eval: false
numbers <- 6:10
names <- c("Anna", "Ben", "Clara")
save(numbers, names, file = "data/raw/earnings_data/multidata.RData")
rm(numbers, names)
```

Mit `load()` werden alle in dieser Datei abgespeicherten R-Objekte importiert:

```{r}
#| eval: false
load("data/raw/earnings_data/multidata.RData")
```
:::

### Excel-Spreadsheets

Um Excel-Spreadsheets einzulesen benötigt man in R ein zusätzliches Package (`readxl`). Mit der Funktion `read_excel()` können sowohl `.xlsx` als auch `.xls` Dateien eingeladen werden.

```{r}
library(readxl)
read_excel("data/raw/earnings_data/earnings.xlsx")
```


Per Default importiert diese Funktion immer den Datensatz aus dem ersten Tabellenblatt. Mit dem Argument `sheet = ...` können wir das Tabellenblatt wählen. Möglich ist sowohl, die Nummer des Tabellenblatts als Zahl anzugeben, als auch den Namen des Tabellenblatts in Anführungszeichen anzugeben. Mit dem Argument `range = ...` können wir außerdem den Bereich des Tabellenblatts angeben, den wir einlesen wollen:

```{r}
read_excel("data/raw/earnings_data/earnings.xlsx", sheet = 1, range = "A1:C3")
```

Um einen Überblick über die Tabellenblätter eines Spreadsheets zu bekommen, ist die Funktion `excel_sheets()` im `readxl` Package hilfreich:

```{r}
excel_sheets("data/raw/earnings_data/earnings.xlsx")
```

### Stata-Datensätze

Stata ist eine alternative Statistiksoftware, die in den Wirtschaftswissenschaften immer noch häufig verwendet wird. Für das Speichern von Datensätzen verwendet Stata das `.dta`-Format. Dieses speichert sowohl die Daten als auch Variablen- und Wertelabels, sodass beim Einlesen in R oder Stata die Struktur, Kategorien und Labels erhalten bleiben.

Für das Einlesen von Stata-Datensätzen verwenden wir das `haven` Package und die Funktion ``:

```{r}
library(haven)
read_dta("data/raw/earnings_data/earnings.dta")
```

In Stata werden Faktorvariablen wie in diesem Fall `nationality` numerisch abgespeichert und mit Labels versehen. Um diese in R miteinzulesen, können wir `haven::as_factor` verwenden:

```{r}
read_dta("data/raw/earnings_data/earnings.dta") |>
  mutate(nationality = as_factor(nationality))
```

::: callout-tip
#### Automatisiertes Faktor-Einlesen bei dta

Damit wir nicht bei jeder Variable im Datensatz überprüfen müssen, ob es sich um eine Label-Variable handelt, können wir auch folgenden Code verwenden, der über alle Variable (`across(.)`) die Funktion `as_factor()` anwendet, falls es sich dabei um eine Label-Variable handelt (`where(is.labelled)`):
```{r}
#| eval: false
read_dta("data/raw/earnings_data/earnings.dta") |>
  mutate(across(where(is.labelled), as_factor))
```
:::

### Weitere Dateiformate

Die Funktion `read_delim()` kann in R verwendet werden, um Datensätze mit beliebigem Trennzeichen einzulesen. Sie versucht dabei, das Trennzeichen automatisch zu erkennen. Wir können damit etwa eine Textdatei (.txt) einlesen:

```{r}
read_delim("data/raw/earnings_data/earnings_tab.txt")
```

Bei diesem Text-File wird der Tabulator als Trennzeichen verwendet und von R auch korrekt beim Einlesen erkannt. Wir können das Trennzeichen aber auch explizit über das `delim = value`-Argument spezifizieren:

```{r}
#| eval: false
read_delim("data/raw/earnings_data/earnings_tab.txt", delim = "\t")
```

Bei TXT-Dateien oder anderen allgemeinen Datensätzen kann es jedoch immer wieder zu Problemen kommen, wenn das Trennzeichen auch innerhalb einer Variable verwendet wird. Wurde zum Beispiel ein Datensatz als TXT-Datei mit Leerzeichen als Trennzeichen abgespeichert, so führt dies beim Einlesen zu folgendem Problem:

```{r}
read_delim("data/raw/earnings_data/earnings_space.txt", delim = " ")
```

Da die erste Beobachtung der Namensvariable (*Anna Maria*) ein Leerzeichen enthält, werden hier die Werte in die nächsten Spalten verschoben. Daher ist es ratsam beim Exportieren von eigenen Datensätzen auf Formate zurückzugreifen, die von R problemlos richtig gelesen werden (etwa RDS oder CSV).

## Daten ansehen

## Daten bereinigen

### Dateinamen

### Datentypen

### Fehlende Werte
